【裁判字號】    90,家訴,17
【裁判日期】    901228
【裁判案由】    侵權行為損害賠償
【裁判全文】
臺灣基隆地方法院民事裁定  九十年度家訴字第一七號
    原      告  乙○○
    被      告  甲○○
右當事人間請求侵權行為損害賠償事件，本院判決如左：
    主    文
原告之訴及假執行之聲請均駁回。
訴訟費用由原告負擔。
    理    由
一、按訴訟標的於確定之終局判決中經裁判者，除法律別有規定外，當事人不得就該
    法律關係更行起訴，民事訴訟法第四百條第一項定有明文，此即民事訴訟法上所
    謂一事不再理原則，若有違反，法院應依民事訴訟法第二百四十九條第一項第七
    款規定以裁定駁回原告之訴。一事不再理原則係針對同一事件已有確定之終局判
    決者而言，所謂同一事件，係指當事人同一與事件對象之同一性（包括請求原因
    同一）。而事件對象是否同一，當以訴訟標的是否具有同一性為斷。又所謂訴訟
    標的，係指當事人以一定利益之主張（指一定之實體法上權利或法律關係存否之
    主張）為紛爭之目標，請求法院為法律上當否之判斷，該權利或法律關係之存否
    即訴訟上審判之對象，亦即訴訟標的。故如當事人一定利益之主張已由法院經確
    定判決為當否之判斷後，除法律有特別規定外，該當事人所主張利益於法律判斷
    上即為確定，自不許當事人就原主張之利益復為法律上判斷之請求。又基於法益
    保護之層級性與周密性之要求，於權利保護上，多有視規範事實侵害法益之輕重
    與具體需求，而予以不同層次保護之情形，惟其僅皆為原告一定利益之主張為法
    律上當否判斷之依據而已，其利益之主張如經法律之判斷而允准，其權利保護之
    目的已達，自不允就同一利益主張復依其他保護規定而請求判斷。另配偶因婚姻
    契約而互負誠實義務，配偶一方通姦之行為，足以破壞共同生活之圓滿安全與幸
    福，即為違反因婚姻契約之義務而侵害他方之權利，本即構成民法第一百八十四
    條第一項後段故意以背於善良風俗之方法加損害於他人之侵權行為，被害人自得
    向他方配偶請求損害賠償，並得依民法第一百九十五條請求非財產上損害賠償。
    惟法律上對於享受圓滿婚姻之權利因遭受配偶不誠實行為所造成之損害，亦賦予
    他方配偶請求裁判離婚以及財產及非財產損害賠償之權利（民法第一千零五十二
    條第一項第二款、第一千零五十六條參照），而該條所稱非財產上之損害，包括
    受害人因離婚所受精神上痛苦，因他方重婚、通姦、虐待、遺棄等所受之痛苦，
    故在配偶因一方之通姦行為請求判決離婚並請求非財產上損害賠償時，法院於審
    酌非財產上損害賠償之金額時，自已涵蓋受害人因通姦所受之痛苦。故當事人因
    判決離婚請求非財產上之損害賠償者，於獲法院依民法一千零五十二條、一千零
    五十六條判斷其為正當後，其權利或法律關係主張已獲肯認，自不得再以業經法
    院評價之同一原因事實，復依不同之法律規定起訴請求非財產損害賠償，否則即
    違一事不再理原則，而應予以駁回。
二、經查：原告因被告與另被告丙○○間之通姦行為而訴請法院判決離婚時即一併請
    求非財產上損害賠償，並經法院審酌原告因被告與丙○○二人之通姦行為所造成
    之精神上痛苦等情，判命被告甲○○賠償精神慰撫金二十五萬元，有本院九十年
    度婚字第一三二號民事確定判決在卷可稽，並經本院依被告之聲請調閱上開卷宗
    核對無訛。則原告請求法院就其因被告與丙○○間通姦行為所造成非財產上損害
    ，既經確定判決為法律上當否之判斷，原告再就同一原因事實對同一被告請求本
    件非財產上損害賠償，參照前揭說明，自有違一事不再理原則，應予駁回。
三、依民事訴訟法第二百四十九條第一項第七款、第九十五條、第七十八條，裁定如
    主文。
中      華      民      國    九十      年      十二    月    二十八    日
                                臺灣基隆地方法院民事庭
                                      審判長法    官
                                            法    官
                                            法    官
得抗告。


司法院資訊處製作；財團法人民間司法改革基金會備份。
